【裁判字號】    97,上重更(一),33
【裁判日期】    970828
【裁判案由】    毒品危害防制條例
【裁判全文】
臺灣高等法院臺中分院刑事判決    97年度上重更(一)字第33號
上  訴  人  臺灣彰化地方法院檢察署檢察官
上  訴  人
即  被  告  丙○○
                    國民
                    （另案於臺灣臺中監獄執行中）
選任辯護人  楊振芳律師
上列上訴人因毒品危害防制條例案件，不服臺灣彰化地方法院94
年度重訴字第16號中華民國95年10月9日第1審判決（起訴案號：
臺灣彰化地方法院檢察署94年度偵字第7675、7676號），提起上
訴，經最高法院發回審理，本院判決如下：
    主  文
原判決撤銷。
丙○○犯共同運輸第一級毒品罪，累犯，處無期徒刑，褫奪公權
終身。沒收銷燬或沒收部分，如附表一沒收欄內容所示。
    事  實
一(一)丙○○曾因違反毒品危害防制條例案件，經臺灣南投地方法
    院判處有期徒刑1年6月確定，於民國（以下同）91年8月30
    日縮短刑期假釋出監，迄92年1月8日假釋期滿未經撤銷假釋
    付保護管束視為執行完畢，詎猶未知悔改。
  (二)又丙○○明知海洛因為毒品危害防制條例第2條第2項第1款
    所規範之第1級毒品，不得非法持有、運輸，亦屬懲治走私
    條例所規定未經許可不得私運入境之管制物品。卻因賴明宏
    （業經臺灣高等法院以94年度上重更(一)字第53號刑事判決判
    處有期徒刑14年確定）前為購買毒品積欠甲○○（另經本院
    以96年度上更(一)字第28號判處無期徒刑，褫奪公權終身，並
    經最高法院以97年度臺上字第863號駁回上訴而確定）新臺
    幣（以下同）1萬5千元，又分別曾向丙○○、甲○○借款5
    萬1千元及1萬元，共積欠丙○○、甲○○7萬6千元。丙○○
    、甲○○，以免除上揭欠款，並提供往返泰國之來回機票、
    食宿費用、伴遊小姐費用等代價，要求賴明宏到泰國攜帶第
    1級毒品海洛因入境臺灣，並告以數量很多，要求賴明宏多
    帶1個人去。賴明宏應允之，即與丙○○、甲○○、綽號「
    阿義」等人基於共同運輸第1級毒品海洛因，及私運管制物
    品進口之犯意聯絡，由丙○○交付予賴明宏至泰國所需之機
    票費用約1萬5千元，及由甲○○交付予賴明宏食宿費用約3
    、4萬元及供在泰國聯絡用之銀黑色NOKIA廠牌行動電話1支
    。賴明宏遂以每日1萬元報酬，邀約不知情之何燕湘伴遊，
    且先交付伴遊費用2萬元予何燕湘，並訂購「中華航空股份
    有限公司」（簡稱「華航」）「臺北-泰國曼谷」之來回機
    票2份，於93年2月8日，偕同何燕湘自桃園國際機場搭乘華
    航CI-065號班機至泰國曼谷。賴明宏到達後即先與丙○○、
    甲○○聯絡，甲○○要賴明宏購買泰國當地之行動電話門號
    預付卡，賴明宏依約購買並告知甲○○該門號（000000000
    ）後，甲○○遂向賴明宏表示會有人與之聯絡。之後即由「
    阿義」撥打該行動電話，與賴明宏約於翌（9）日在泰國曼
    谷「和平飯店」會面，賴明宏依約前往後，「阿義」詢問賴
    明宏及同行之何燕湘鞋子型號，以便提供鞋跟內藏置海洛因
    之鞋子，並告知賴明宏要回國當天會再與之聯繫。至同年月
    13日，「阿義」再與賴明宏約在「和平飯店」會面，並將在
    鞋跟內均藏置有第1級毒品海洛因之黑色涼鞋及褐色涼鞋各1
    雙交給賴明宏，要賴明宏與同行之何燕湘穿上帶回臺灣。賴
    明宏將上開涼鞋2雙攜回飯店後，明知其中藏有毒品，乃將
    其中1隻要給何燕湘穿之褐色涼鞋鞋跟割開察看，發現其內
    確藏有1包第1級毒品海洛因，惟因賴明宏不願連累何燕湘，
    遂將該隻已割開鞋跟未縫妥內藏有第1級毒品海洛因之褐色
    涼鞋，棄置在所居住飯店廁所天花板內，另1隻褐色涼鞋則
    放置在托運之紅色行李箱內，自己則穿上該雙黑色涼鞋，於
    當日夜間11時許，搭乘「華航」CI-696號班機返回臺灣，而
    將第1級毒品海洛因私運輸入得逞。
  (三)嗣法務部調查局臺北市調查處掌握情資，得知賴明宏當日會
    攜帶毒品入境，而在賴明宏欲通關之際，會同海關人員檢查
    ，並在賴明宏行李箱內之1隻褐色涼鞋鞋跟內查獲第1級毒品
    海洛因1包，又在其所穿黑色涼鞋鞋跟內查獲海洛因2包（如
    附表一編號1所示之第1級毒品海洛因3包，合計淨重823.13
    公克），且扣得如附表一編號2至5所示分屬甲○○、賴明宏
    、綽號「阿義」等人用以犯本件運輸毒品所用之物，及附表
    二所示賴明宏個人之物品，循線查知上情。
二、案經臺灣桃園地方法院檢察署檢察官自動檢舉後呈請臺灣高
    等法院檢察署檢察長核轉臺灣彰化地方法院檢察署檢察官偵
    查起訴。
    理  由
壹、證據能力部分：
    按被告以外之人（包括證人、鑑定人、告訴人、被害人及共
    同被告等）於審判外之陳述雖不符刑事訴訟法第159條之1至
    之4等4條之規定，而經當事人於審判程序同意作為證據，法
    院審酌該言詞陳述或書面陳述作成時之情況，認為適當者，
    亦得為證據；當事人、代理人或辯護人於法院調查證據時，
    知有刑事訴訟法第159條第1項不得為證據之情形，而未於言
    詞辯論終結前聲明異議者，視為有前項之同意，同法第159
    條之5定有明文。立法意旨在於傳聞證據未經當事人之反對
    詰問予以核實，原則上先予排除。惟若當事人已放棄反對詰
    問權，於審判程序中表明同意該等傳聞證據可作為證據；或
    於言詞辯論終結前未聲明異議，基於尊重當事人對傳聞證據
    之處分權，及證據資料愈豐富，愈有助於真實發見之理念，
    且強化言詞辯論主義，使訴訟程序得以順暢進行，上開傳聞
    證據亦均具有證據能力。查檢察官、被告、被告之選任辯護
    人對於證人賴明宏於93年2月14日、19日、20日、23日、26
    日、93年3月11日、93年8月2日偵查筆錄、93年3月30日、93
    年4月16日、93年5月19日法官訊問筆錄內容於本院97年7月
    31日上午9時50分審理中陳述同意引為本案證據使用、另對
    賴明宏於94年8月3日偵查筆錄、94年9月6日、95年3月22日
    法官訊問筆錄內容，於本院97年8月14日上午9時30分審理中
    亦同意引為本案證據使用，另對上述證述筆錄外之卷內相關
    證人之證述（含甲○○、賴蔡束、林錫旺、林文升等相關證
    人之證言）、文書卷證資料之證據能力，檢察官、被告、被
    告之選任辯護人於本院97年7月4日上午10時15分行準備程序
    中均表示沒有意見等語，且並未就有合於刑事訴訟法第159
    條第1項不得為證據之情形而於本院言詞辯論終結前聲明異
    議；且上述相關證人之證述、文書卷證資料亦經本院於審理
    期日逐一提示、朗讀，並告以要旨，本院復審酌相關證人證
    述筆錄製成、文書卷證資料取得，並無證據顯示有何違背程
    序規定情事，依據上述之說明，均應具有證據能力。
貳、實體理由：
一、訊據被告丙○○固坦承認識賴明宏及甲○○2人，惟矢口否
    認上開犯行，辯稱：伊未共同運輸毒品，亦未要賴明宏私運
    攜帶毒品云云。被告之選任辯護人辯護意旨略稱：「被告實
    無本案之犯行，依據賴明宏前之證述內容未提到被告涉及本
    案，之後賴明宏所稱被告涉案，應係賴明宏家人遭受恐嚇，
    誤係被告所為，始證稱被告涉案；其後賴明宏又稱係因找不
    到綽號「變態」之人，始稱係被告犯案，當難以據共犯前後
    不一之供述而認定被告亦有本案犯行。況若如原審認定犯罪
    事實被告有前去接機，被告事後至賴明宏住處時，被告已知
    悉賴明宏出事，何以還敢留聯絡電話，且被告使用之電話並
    與賴明宏有在中正機場處聯繫過，更不能證明被告有去接機
    。另於甲○○部分，於警、偵訊中均否認犯案，於本院更(一)
    審中始認罪，然甲○○自白犯罪係稱其個人與「阿義」、賴
    明宏聯絡，若係被告確有參與，甲○○應會將被告供出，且
    甲○○於鈞院審理中亦證稱被告未涉及本案。末在依據調查
    員提出之通訊譯文亦未提及被告，被告當與本案無關。」等
    語，資為辯護。
二、經查：
  (一)證人賴明宏於犯罪事實欄所載之時點經查獲運輸第1級毒品
    暨係管制物品之海洛因入境時，迄歷次調查、偵審，關於本
    案共同運輸之證述內容如下：
  1.93年2月14日調查筆錄（桃園地檢93年偵字第2450號第2頁背
    面～第4頁背面）：
    「海洛因毒品來源是購自於1名綽號「小白」（不清楚其真
    實姓名）之男子，由於長期向「小白」賒調海洛因毒品供吸
    食之用，已欠他8萬元，今（93）年2月間，「小白」以招待
    我及女友赴泰國旅遊之名，俟抵達泰國後，「小白」以電話
    通知，要我回國時替他夾帶海洛因毒品返臺，屆時「小白」
    至機場接機，就把毒品交給他。他答應我返臺後將欠他的8
    萬元抵銷。我經常向「小白」購毒吸食，不知道「小白」的
    真實姓名，只知道他因毒品案件遭通緝中。」等語。
  2.94年8月3日偵訊具結筆錄（臺中地檢94年他字第1462號卷第
    5頁）：
    「（問：你說機票、旅費誰出的？）甲○○、林宗佑（即丙
    ○○，下同）。當初是林宗佑帶我去找甲○○，叫我到泰國
    ，到當地再打電話回臺灣給林宗佑，也有打給甲○○，甲○
    ○有留易付卡，之後泰國那邊有人打電話給我，我只知道該
    人叫「阿義」。」、「（問：這批毒品錢是誰付的？）不知
    道。」、「（問：你與甲○○在何處認識？）第1次是在林
    宗佑租在美村南路與復興路的租屋處，之後約出去吃飯。第
    2次林宗佑跟我說甲○○要換地方，甲○○就租我精誠路家
    斜對面的公寓，門牌號232或236號，1個月1萬元，有租賃契
    約，契約放在我家，房子是登記我名字，戶籍設在精誠路13
    5號。被查獲後有帶警察到135號住家拿甲○○資料，當時只
    知道他叫小白。」、「（問：所以你意思是指這次走私毒品
    是甲○○與林宗佑安排的？）是。我完全不知道他們與誰接
    洽，只是欠林宗佑錢，被他要脅到泰國幫他們運東西抵債。
    本來買機票時林宗佑有抄他的年籍資料，後來他說有事情就
    沒去，就叫我1人過去，他說如果怕無聊就帶1人去，所以帶
    何燕湘一起去。」、「（問：何燕湘有無見過林宗佑、甲○
    ○？）應該有見過林宗佑1次面。她的機票錢、飯店錢也都
    是林宗佑付的，因為她是作伴遊的，錢是林宗佑、甲○○付
    的。錢一開始是林宗佑付的，機票1萬4千多是林宗佑付的，
    後來出發前一天甲○○在租房子處又拿給旅費3萬或4萬。期
    間還有1人在場，不過不認識該人，所以只能講出甲○○、
    林宗佑。」、「（問：是否記得甲○○提供易付卡電話？）
    忘記了，就是甲○○與不知道名字那人一起拿給的。我有配
    合調查，可否建請法院判輕一點。」等語。
  3.於93年4月16日臺灣桃園地方法院審理筆錄（94年度他字第2
    82號偵查卷第11～18頁）：
    「（問：丙○○跟本案有何關係？）甲○○原先是說叫丙○
    ○去帶，但是丙○○出國被搜身過，不敢帶毒品所以才叫我
    帶，他就帶我直接去找甲○○。」、「（問：幫甲○○帶毒
    品有什麼好處？）抵掉我之前跟他們買毒品的8萬元，【因
    為甲○○跟丙○○是合資拿毒品回來分開賣】，【我一開始
    是跟丙○○買的，之後是透過丙○○才跟甲○○拿貨，另外
    出國的錢也是他們出的】。」等語。
  4.於93年5月19日臺灣桃園地方法院審理筆錄（94年度他字第2
    82號偵查卷第28頁）：
    「（問：你為什麼會想要出國運毒品？）在今年農曆過年前
    ，【甲○○、丙○○他們說有1批毒品在泰過，要請人帶回
    來】，【我們講的時候，都是3個人一起講的】。」等語。
  5.94年9月6日審理具結筆錄（本院94年度上訴字第1450號丙○
    ○等槍砲案，臺中地院94重訴字第16號卷第38～42頁）：
    「攜帶毒品回臺是丙○○、甲○○叫我去的，當初先認識丙
    ○○，丙○○有一天叫我去泰國拿東西，他就帶我去甲○○
    那邊，他們共同商議要去帶毒品，第1次帶我去找甲○○是
    在93年1月份，本來安排在農曆過年前過去，後來因為查緝
    較嚴格，所以延到過完年，之後他們叫我去買機票，去到泰
    國他們拿1支電話給我，我就跟臺灣的丙○○聯絡，他告訴
    我會有1位在泰國的臺灣人跟我聯絡。93年1月份之前不認識
    甲○○，他們請我去泰國幫忙運輸毒品回國，會給我8萬元
    ，又說回來以後再說。」、「（問：你之前被查獲時，在警
    詢、偵查中僅提到買毒品係向甲○○購買，去泰國運輸毒品
    也是與甲○○聯絡，為何今日供述係丙○○？）我是2個人
    都有聯絡，不是只有聯絡丙○○，因為今天辯護人只問丙○
    ○，所以我回答丙○○，實際上係2個人都有聯絡，只是第2
    天以後就聯絡不到甲○○，所以在第2天之後是透過丙○○
    聯絡，之前在警詢、偵查中都有提到與丙○○也有關係。」
    、「（問：你今日供述93年1月前不認識甲○○，為何你在
    警詢中供述你92年10月時，就經常向甲○○購買毒品？）我
    都是向丙○○購買毒品，只有1次是出國前向甲○○購買毒
    品1次。確實有積欠他們錢，確實是他們要我去泰國攜帶毒
    品，並不是只購買1次毒品就欠8萬元，有欠丙○○錢，也有
    欠甲○○錢，之前因為去打電玩有輸錢，所以向他借錢。」
    、「（問：你於偵查中供述你積欠他8萬元是因為購買毒品
    的費用，為何今日供述不一？）8萬元是有很多種費用，有
    買毒品的借錢，有玩電動玩具的借錢。」、「（問：出國的
    機票錢，你在偵查中說是甲○○給的，為何今日供述是丙○
    ○？）【剛開始接觸旅行社拿機票的錢是丙○○給的，後來
    出國之前是甲○○拿錢給我，第2次拿錢他們2人都有在場】
    。他們攜帶毒品真正要給我的利益是什麼，我並不清楚。丙
    ○○拿1萬4或1萬5千元的機票錢給我，甲○○在我出國前拿
    大約3萬多元給我，要我帶1個女孩子過去，當作生活費用。
    」、「（問：你之前在桃園地院供稱甲○○拿5萬元給你，
    為何今日供述甲○○拿3萬元給你？）5萬元要扣除機票的錢
    ，又扣除女孩子的2萬元，所以我出國約帶1萬多元。」等語
    。
  6.於95年3月22日審理筆錄（臺中地院94年重訴字第3162號甲
    ○○毒品案件，94年重訴字第3162號卷第30～36頁背面）：
    「因為起先毒品都是向1個綽號「變態」的男子買的，後來
    因為我欠他錢，他就叫我去泰國幫他運毒，結果被抓到。被
    抓到後，在桃園地檢署時有說不知道叫我去的那個人的名字
    ，因為當時與「小白」（即甲○○），還有丙○○都是一起
    向「變態」買毒，才會認識他們。後來因為我的刑期很重，
    為了減刑，勢必要找出「變態」這個人，所以才會聲請傳喚
    「小白」、丙○○2人，看他們是否知道「變態」是誰，以
    便我的案子可以減刑。」、「（問：你在起先調查筆錄中提
    到，你是向1個綽號「小白」的人買的，並沒有提到「變態
    」這個人，為何？）因為起先並不知道他的姓名，到高院開
    庭時，聲請傳喚甲○○，甲○○作證時提到那個人叫「變態
    」，才想起來的。我們當時都是向「變態」的男子買的，也
    是為了找出對我有利的證據，才會這樣作。」、「（問：在
    調查局時，你提到「小白」的電話，你提供了3支，那3支電
    話號碼是「小白」的或是「變態」的？）有丙○○的，也有
    「小白」的，也有「變態」的。」、「（問：為何當時你都
    說是小白的？）因為真的不知道那個人是誰，而我的刑期又
    很重，一直要找出這個人，我只是被他利用，幫他運毒。只
    是想說看可否透過白、林2人找出他。」、「（問: 你到泰
    國後，用你的電話打給誰？）到後先打給變態，但是打不通
    ，就打給丙○○，請他幫我找「變態」。」、「（問: 你到
    泰國帶毒品回來，本來計畫交給誰？）「變態」說他們會在
    機場接我。」、「（問：丙○○是否知道你去泰國，運毒這
    件事情？）他不知道，我只是請他找「變態」。」、「（問
    ：丙○○、甲○○有無去接機或是送機？）沒有。」、「（
    提示93偵2450號卷，150頁（應係151頁之誤），賴明宏行動
    電話通聯紀錄）2月9日你打的4通電話，前2通（按即0000-0
    00000)通話時間很短，是否就是打給「變態」，後面2通（
    按即0000-000000）是打給丙○○，是否如此？）應該是。
    只是號碼忘記了，不過順序沒有錯。」、「（問: 根據你在
    你案子的警詢、偵訊、審理中供述，你都說欠甲○○、丙○
    ○錢，都沒有提到「變態」，請解釋？）我出國那年染上毒
    品，有欠錢，跟「變態」買毒欠他錢，玩電玩欠「小白」的
    錢。我希望還「變態」、「小白」錢，所以去運毒結果被抓
    。希望找出變態這個人，以便減刑，到更(一)審找甲○○、丙
    ○○作證，但他們也不知道「變態」的下落，結果也沒有減
    刑。」、「（提示賴明宏高院更(一)審卷，10月26日筆錄，當
    庭你們有對質，但從筆錄看來，與你今日所述似乎有出入，
    何故？）當時開庭時，真的有提到，我不知道那個人是誰。
    審判長說，不知道那個人是誰，講那個人幹嘛。面對無期徒
    刑，當然想要找出那個人，我當時生活一塌糊塗才會被「變
    態」利用去運毒。我只是想找「小白」他們幫我作證，看「
    變態」的真實姓名為何。一直到更(一)審「小白」他們來了提
    到「變態」，我才想起來的。」、「（問：你之前在偵訊提
    到，你出發前一天，甲○○有給你3萬或4萬，還有另1個人
    在場，不過你不認識那個人，是否如此？）從頭到尾就是要
    講那個人。當時甲○○住在我家斜對面，當天我不在家，可
    能是「變態」先拿錢去給甲○○，錢是「變態」拿給我的。
    」、「（問：是誰要你去泰國？）綽號「變態」男子。」、
    「（問：你說甲○○、丙○○交付旅費給你時，有另外1個
    不認識的男子在場，你剛才說就是「變態」這個男子，為何
    你在那次的詢問，你不是直接回答：那個男子就是「變態」
    ，而是回答：你不認識的男子？）是在更(一)審時，甲○○有
    講到「變態」的名字，所以才想起來那個人叫「變態」。」
    、「（問：你在自己本案歷次偵審筆錄中，都供述是綽號「
    小白」的甲○○出資請你去泰國運輸海洛因入境臺灣，對此
    有何意見？）因為一開始就有表示過有這個男子，我也都是
    向他買毒，只是不知道他的姓名。那時候真的是很怕自己的
    刑期那麼重，所以要找出我的上游。」、「（問：既然你表
    示上游是「變態」，為何在你自己的案件，一直都沒有提到
    「變態」此人？）在更(一)審時才知道那個人叫「變態」。」
    、「（問：為何在你自己本案歷次偵審筆錄中，從未提到是
    「變態」這個男子叫你去泰國運毒回臺的？）我都有講，只
    是檢察官說沒有姓名，沒辦法。我認識的人中，只有丙○○
    、甲○○認識變態這個人。我欠甲○○打電玩的錢2萬5千元
    ，欠丙○○5萬4或5萬5。」、「（問：你幫「變態」去泰國
    運毒，約定有何好處？）當時我欠他8萬，他說回來後，8萬
    元就不用還，如有好處的話，另外再分。」、「（問：對於
    你在本案歷次偵審提到，是甲○○、丙○○要你去泰國運毒
    ，報酬就是抵償，對此有何意見？）欠錢的部分沒錯。如果
    回來以後，「變態」有另外給我好處，就可以還給白、林2
    人。在指認甲○○之前，不知道「小白」姓名是甲○○。」
    、「（問：為何在更(一)審時，與甲○○、丙○○對質後，你
    仍然指證是甲○○、丙○○要你運毒回臺的？）高院審判長
    問我時，有說到底是不是甲○○，並說我一直提有1個人，
    那到底是哪個人。我當時很急，也不知道怎麼辦，結果就對
    高院審判長說是透過丙○○先跟「小白」認識，然後一起去
    跟「變態」買毒品。」、「（問：為何你在高院更(一)審審理
    時，已經當庭聽到甲○○講變態這個名字，在之後審判長的
    詢問時，你卻從來沒有提到是「變態」這個人叫你帶毒品進
    來的？）因為當時在開庭，非常緊張。聽到甲○○講到這個
    名字，閃進腦海，可是開庭法官一直問問題，我來不及整理
    ，是「變態」那個人叫我去買毒品的。」、「（問：你帶海
    洛因入境時，打算怎樣交付毒品？）不知道。」、「（問：
    欠丙○○的5萬多元，是什麼原因欠的？）有一起跟「變態
    」買毒品欠的，幾乎都是一起買毒品欠的。買毒品第1次欠3
    萬4，第2次欠1萬7。」、「（問：欠甲○○的2萬5千元，如
    何欠的？）打電玩輸了錢，沒錢就跟他借。分2次借的，第1
    次借1萬，第2次借1萬5。」、「（問：你之前為何供述向甲
    ○○借1萬元，然後拿毒品欠1萬5千元？）我不堅持哪次講
    的比較正確。」、「（問：甲○○是否有拿出國旅費3萬5千
    元給你？）那是「變態」拿的。地點在我家旁邊，「變態」
    的車裡。甲○○住在我家斜對面，當天我不在家，「變態」
    沒找到我，他找甲○○，甲○○打電話給我，一開始甲○○
    在，後來「變態」進到車裡拿錢給我，我就不知道甲○○去
    哪裡了。」、「（問: 丙○○是否有拿1萬多元給你買機票
    ？）因為那時「變態」面對面告訴我買機票去泰國，所以我
    先跟丙○○借了1萬5千元左右去買機票。因為他叫我先去訂
    票，我不知道要先付錢，到旅行社後發現要先付錢，又找不
    到「變態」，所以跟丙○○借。」等語。
  7.本案原審法院95年9月22日審理筆錄（原審卷第160頁背面～
    165頁）：
    「我是在泰國打電話給被告丙○○，請他將我車子放好，約
    打了4、5通電話給被告丙○○，叫他將我的車子放回去，後
    來也有打電話再跟他確認。這次去泰國是一個「變態」的男
    子叫我去的。我跟被告丙○○都是跟那個「變態」男子買毒
    品，所以我打電話給被告丙○○叫他幫伊聯絡那個「變態」
    的男子，時間是2月9日凌晨，後來「變態」男子有打電話給
    我。至於打給被告丙○○的那1支電話，我忘記了。在泰國
    第1通打的電話，是要打給「變態」，但是沒有人接聽。後
    來我請被告丙○○幫我代找變態。」、「（問：通聯紀錄第
    1通電話是0000-000000通話時間共13秒，該電話剛好與你母
    親在警詢稱被告丙○○所留的電話一樣【按：應不一樣，賴
    蔡束告知警方的電話為0938-「7」56970】，有何意見？）
    應該就是。我們是很常聯繫的，聯絡日常生活。」、「（問
    ：2月13日你回國那天，被告丙○○有無來接你？）是「小
    虎」，被告丙○○沒有說要來接我。我有問「小虎」回國要
    如何回去，「小虎」說他要來接我，被告丙○○沒有跟我提
    到要來接我。到泰國帶毒品是「變態」男子叫我去的。「變
    態」男子有拿1支手機、卡片給我使用，我有欠丙○○錢約5
    萬元左右，是電動玩具的錢。」、「（問：之前你說的去泰
    國機票、旅費是被告丙○○交給你的，去泰國帶毒品是要清
    償積欠被告丙○○的欠款，是否實在？）不是，因為我無法
    指認「變態」男子。只是要甲○○、丙○○幫我指認，以證
    明是別人叫我去帶毒品的。當時只是要傳被告丙○○、甲○
    ○幫我指認「變態」男子，之前會說他們是當時我會怕，因
    為我母親跟我說被告丙○○到家裡，我以為他將我的東西搬
    走。我承認誣告、偽證罪，我跟甲○○沒有恩怨，是希望能
    夠找出「變態」男子。」、「（問：為何被告丙○○到你家
    搬東西，你就誤導整個司法審判，到底搬了什麼東西？）電
    腦、VCD。」、「（問：你到泰國去，除了與被告丙○○聯
    絡外，有無跟其他人聯絡？）有很多人，有家人、朋友。」
    、「（問：你被抓到的時候，提到是甲○○要你去攜帶毒品
    ，後來在高院也說被告丙○○、甲○○有，後來說沒有，後
    來又說是「變態」男子，到底是何人要你去泰國將毒品回來
    ？）「變態」男子。」、「（問：本案你被查獲前，被告丙
    ○○、甲○○，是否知道你要去泰國幫「變態」男子攜帶毒
    品？）不知道。」等語。
  8.雖賴明宏之前後證述不一，惟依賴明宏於94年8月3日偵訊、
    94年9月6日法院審理中所結證內容可知，賴明宏確有欠被告
    款項、被告有與賴明宏、甲○○一同談運輸毒品、被告有交
    付赴泰國機票錢予賴明宏、賴明宏曾在泰國撥打電話予被告
    、透過被告聯絡甲○○等證稱內容先後則無二致；復核與證
    人即臺中市「名人旅行社」業務員楊弘斌於偵訊結證稱：今
    （93）年2月間庭上的賴明宏有向渠購買2張機票去泰國，是
    賴明宏本人親自至公司交現金1萬4500元，開票是開1男1女
    ，之前認識賴明宏已7、8年，他沒有跟團等語（93年度偵字
    第2450號偵查卷第90頁）、暨被告所自承：「（問：證人賴
    明宏去泰國都沒有跟你連絡？）當時不知道他去泰國。他當
    時有打電給伊，要伊幫他聯絡「變態」，伊認識「變態」，
    但不知名字、年籍資料，伊都去電動玩具店找，有電話可以
    聯絡。」等語（原審卷第167頁）之賴明宏在泰國期間確有
    以電話與伊聯絡一節大致相符。且賴明宏上開證稱因向甲○
    ○購買第1級毒品海洛因施用而積欠款項等語，復核與甲○
    ○於本院審理中所證稱確有販賣第1級毒品海洛因予賴明宏
    之證述內容相符。是賴明宏於調查、偵查中初所證稱係被告
    與甲○○2人以抵銷上開欠款之代價要其至泰國運輸第1級毒
    品返臺等語，自非無憑，實與本案客觀事實相符，而堪為採
    認。
  9.至賴明宏上開改證稱：之前毒品都是向1個綽號「變態」的
    男子買的，後來因為我欠他錢，他就叫我去泰國幫他運毒，
    結果被抓到。被抓到後，我在桃園地檢署時，有說我不知道
    叫我去的那個人的名字，因為當時我與「小白」，還有丙○
    ○都是一起向「變態」買毒，才會認識他們。後來因為我的
    刑期很重，我為了減刑，勢必要找出變態這個人，所以我才
    會聲請傳喚「小白」、丙○○2人，看他們是否知道「變態
    」是誰，以便我的案子可以減刑。……因為起先我並不知道
    他的姓名，到高院開庭時，我聲請傳喚甲○○，甲○○作證
    時提到那個人叫「變態」，我才想起來的。我們當時都是向
    「變態」那個男子買的，我也是為了找出對我有利的證據，
    才會這樣做。……因為之前我都是用電話交易，再跟他拿毒
    品，我不記得他的姓名。一直到傳喚甲○○、丙○○以後，
    他們提到「變態」，我才想起來的。……我出國那年染上毒
    品，有欠錢，跟「變態」買毒，欠他錢。玩電玩欠「小白」
    的錢。我希望還「變態」、「小白」錢，所以去運毒結果被
    抓。我希望找出「變態」這個人，以便減刑，到更一審找甲
    ○○、丙○○作證，但他們也不知道「變態」的下落。結果
    我也沒有減刑。……當時我欠他8萬。他說回來後，8萬元就
    不用還，如有好處再分。……跟買過很多次，忘記了。……
    向「變態」買毒品，是看我身上有多少錢，少的時候1、2千
    元，多的時候，幾萬元也有。... 是先打電話給「變態」，
    約一個地點碰面，大都約在電玩店等云云。不惟與其之前所
    證被告與甲○○2人要求其運輸毒品，被告交付機票款，甲
    ○○有交付3、4萬元現款及手機1具等情出入甚大，且苟賴
    明宏之前確係向「變態」購買毒品，次數多到記不得，並當
    面交易，且前後積欠毒品價款8萬元之多，則對於「變態」
    印象必定深刻，縱令一時忘記其綽號，亦不至於需由被告及
    甲○○告知「變態」之人究係何人之必要；更查賴明宏上開
    於原審之證述，亦與甲○○在本院96年度上重更(一)字第28號
    之認罪自白不符【詳后述】，足見賴明宏於上開翻異前詞，
    應係因供出甲○○後，未獲得減刑，且自身案件業已確定，
    為免得罪被告，始轉而附和被告之說詞，自難採信，應以其
    在警詢及偵查中結證內容為可採。
  (二)1.次查，甲○○另案為警查獲時（即臺灣南投地方法院94年
    度訴字第85號施用第2級毒品案件），在警詢時供稱所使用
    之行動電話號碼為0000-000000號，當時該門號所使用之手
    機序號為000000000000000號，有該案93年11月10日被告警
    詢筆錄影本、門號0000-000000號行動電話於93年8月間之雙
    向通話紀錄1件可稽。而賴明宏於警詢中供稱「小白」即甲
    ○○電話為0000-000000號等3支，其中0000-000000號行動
    電話之用戶名稱，雖登記為外國人，然該門號之通聯紀錄顯
    示，該門號於93年2月7日凌晨1時34分6秒曾與0000-000000
    號行動電話通話，所使用之手機序號亦為000000000000000
    號（見臺灣桃園地方法院檢察署93年度偵字第2450號卷第12
    9頁），而該0000-000000號電話經向電信公司查詢結果，為
    甲○○之子白俊泰所申請使用，有通聯調閱查詢單，及甲○
    ○3親等資料查詢結果表在卷（臺灣臺中地方法院94年度重
    訴字第3162號卷(二)第32、34頁）可憑，足見該0000-000000
    號行動電話門號，係甲○○所持用無誤。又參以賴明宏於警
    詢中供稱係以電話與甲○○聯絡，甲○○之電話為0000-000
    000、0000-000000、0000-000000號，其本人電話為0000-00
    0000」，另至泰國後購買了1支泰國行動電話000000000號（
    臺灣桃園地方法院檢察署93年度偵字第2450號偵查卷第3頁
    反面）；經核對卷附0000-000000、0000-000000、0000-000
    000號電話之雙向通聯資料查詢結果（同上偵查卷第70～84
    頁），該0000-000000號電話，於賴明宏前往泰國期間，曾
    於93年2月9日至同年月13日間密集與賴明宏所購買之泰國之
    000000000電話聯繫（通聯紀錄顯示於00000000前之00266為
    國際電話泰國國碼），並於賴明宏甫到泰國之初（同年月9
    日3時29分16秒及4時9分7秒），及自泰國準備返臺之前（同
    年月13日2時55分31秒及17時1分18秒）接獲賴明宏持用之00
    00-000000號行動電話；另該0000-000000號電話於賴明宏前
    往泰國前，已與賴明宏所持用之0000-000000行動電話有經
    常性之聯絡，於賴明宏抵達泰國後不久（同年月9日13時45
    分15秒），亦接獲上開000000000號行動電話，益證賴明宏
    於警詢中所供係接受被告與甲○○等之指示前往泰國運輸毒
    品一節，確與事實相符。
  2.(1)又甲○○所犯與被告、賴明宏等人共同至泰國運輸本案之
    第1級毒品海洛因入境臺灣而遭查獲之犯罪事實，亦經甲○
    ○於本院96年度上更(一)字第28號案件中為自白認罪供述，該
    案件並經最高法院以97年度臺上字第863號駁回上訴而確定
    在案，此亦可佐證賴明宏上開證述係受被告及甲○○指示前
    往泰國運輸本案之第1級毒品海洛因入境臺灣地區等語，並
    非無憑。
  (2)至於甲○○於本院審理中雖證稱：「（問：之前是否認識被
    告丙○○？）我先認識賴明宏，賴明宏才介紹他給我認識。
    」、「（問：你與被告是否有一起施用毒品？）有。」、「
    （問：施用的毒品如何來的？）在遊藝場買的，向外號「變
    態」的人買的。」、「（問：賴明宏有無向你買過毒品？）
    有。」、「（問：何時？）92年大約秋天快年底的時候，他
    原來向我買，後來欠我錢。」、「（問：欠多少錢？）8萬
    元。」、「（問：這8萬元是買毒品的錢？）是。」、「（
    問：有無欠你其他的錢？不是買毒的錢？）我忘記了，他總
    共欠我8萬元。」、「（問：他欠你8萬元如何處理？）我朋
    友叫「阿義」的，他在泰國，回國後，他看到我賣毒品，他
    說現在不好買，他說他要負責國外採購，要我負責國內的，
    當時我找不到人，賴明宏他說他自願要從國外帶回來，8萬
    元就不用還，若是有賣有賺的話給他吃紅就好了。」、「（
    問：後來賴明宏有去泰國，有無與你聯絡？）有。」、「（
    問：後來他回來時，有無約定何人接機？）沒有約定，但是
    我有去，我怕他黑吃黑，我看到他被抓。」、「（問：看到
    他被抓之前，有無與賴明宏聯絡上？）有，他有打電話給我
    ，說他到了。」、「（問: 這件事情被告丙○○有無參與？
    ）沒有。我與賴明宏的事情愈少人知道愈好，不會說運輸毒
    品都告訴每個人，所以我沒有告訴他，而且我也不太瞭解他
    ，是賴明宏介紹被告與我認識的，我不可能讓被告知道。」
    、「（問：之前你的案子否認涉案，高分院更(一)審你自白有
    參與，當時為何會承認？）那時候律師來接見，他說不可能
    改判了，法律我也不懂，當時我被借提借來借去，人很不舒
    服，所以我就想說趕快關一關好了。」、「（問：你於你自
    己案子自白犯罪，有無陳述被告丙○○有參與？）沒有。當
    時我的筆錄並沒有問到他。」、「（問：你請賴明宏幫你從
    泰國帶毒品回來被查到的這次，當時你有到機場接賴明宏，
    當時丙○○有無與你一起到機場？）沒有。」、「（問：賴
    明宏被查獲當天你有叫丙○○到機場嗎？）沒有。」、「（
    問：賴明宏到泰國的所需的機票、住宿費用，何人支付？）
    我付的。」、「（問：有沒有辦法提出你支付這些機票、住
    宿費用的文書證據？比方提款資料等？）當時有賣藥的錢，
    我向賴明宏租房子住在那裡。我沒有辦法提出相關的資料。
    」、「（問：賴明宏的機票何人訂的？他泰國住宿地點何人
    訂的？）機票我請他自己去訂的，他去泰國我就叫他去找「
    阿義」。」、「（問：在他出國之前，你也不知道他會住泰
    國哪家飯店或是旅館？）不知道。」、「（問：「阿義」是
    否仍提供他的姓名、地址？）當時開庭審判長就有問我，他
    們都用假名，我沒有辦法提供。」、「（問：如何讓賴明宏
    與「阿義」聯絡上？）當時有「阿義」的手機號碼，可以讓
    賴明宏與他聯絡上，但是我現在已經沒有辦法提供了。」、
    「（問：有沒有辦法提供你到機場接賴明宏的證據資料，證
    明查獲當天你有到機場要接賴明宏？比方說當時有開車或是
    接手機等？）那天我去，我怕他黑吃黑，我是順便去接他而
    已。」、「（問：有沒有電話與他聯絡？）我有與他聯絡，
    但是手機號碼我已經忘了。」、「（問：你的判決書上有記
    載手機號碼0000-000000、0000-000000，是否用判決書上面
    所記載的手機號碼與賴明宏聯絡？）好像兩隻都是。」、「
    （問：是否可以提供有變態這個人存在的證據資料？）沒有
    辦法，當時是在遊藝場買毒品的，賣毒品的人都用綽號，不
    會用真正的名字。」等語，即證稱被告丙○○並不知悉賴明
    宏要至泰國運輸第1級毒品海洛因入境臺灣、被告並未參與
    本件運輸毒品犯行云云，不惟與其於本院96年度上重更(一)字
    第28號案件審理中所為之證述內容有異，亦與賴明宏上開證
    稱內容不符，顯屬事後迴護被告之詞，不足以採為被告有利
    之認定。
  (三)1.再查，證人賴蔡束即賴明宏之母於警詢中證稱：「....。
    在此之前，也就是賴明宏被抓第2天凌晨，賴明宏的朋友綽
    號「阿佑」之男子已經在賴明宏房間翻箱倒櫃，說要把槍找
    出來拿走【被告持有槍枝違反槍砲彈藥刀械管制條例罪部分
    已經本院以95年度上更(一)字第114號判決有期徒刑3年4月，
    併科罰金新臺幣10萬元，並經最高法院以97年度臺上字第18
    53號駁回上訴確定在案】，但是那1次沒有找到，第2次（93
    .2.16）「阿佑」再度夥同3、4名男子到家中翻找，....。
    」、「賴明宏被抓之後，丙○○曾經留1支行動電話0000-00
    0000，告訴我要去看賴明宏時打電話給他，...。」等語（
    93年度他字第292號偵查卷第22、23頁）。
  2.又參以，被告於原審法院審理中，關於賴明宏證稱被告應係
    持用其母賴蔡束所證稱之0000-000000號之行動電話之時，
    僅辯稱【我不記得賴明宏有打那麼多通電話給我】，復自承
    稱賴明宏至泰國時確有自泰國撥打行動電話給伊等語（原審
    卷第165頁）；再佐以上述賴明宏所證稱其至泰國先撥打行
    動電話予被告及甲○○、而甲○○已自白供述0000-000000
    號之行動電話為其持用、賴明宏持用之0000-000000號行動
    電話至泰國時立即撥打0000-000000、0000-000000號之行動
    電話、暨賴明宏於至泰國前有數十次與0000-000000號行動
    電話聯繫等節，堪認賴蔡束所證稱被告係持用0000-000000
    號行動電話應屬無誤。
  3.再者，賴蔡束除上開警詢中證稱被告係持用0000-000000號
    行動電話外，再於本院上訴審審理中結證稱：我並不知道他
    （指賴明宏）運輸毒品，只是當時有4、5個人到我家稱賴明
    宏已被警察查獲，並稱他們有槍藏在我家裡，他們要找找看
    ，他們就去找，但找不到，其中1人自稱是丙○○，他有留
    其行動電話號碼給我，要我如發現槍或去面會賴明宏時，問
    賴明宏槍在何處，然後再與其聯絡。我已忘記電話號碼，但
    當時我有將寫此電話號碼之字條交給警察等語（本院上訴卷
    第112頁），並當庭指認「丙○○」即是在庭之被告。雖賴
    蔡束所證稱之字條，經本院上訴審向內政部警政署刑事警察
    局函查結果，並無該字條，有該局96年11月15日刑偵11字第
    0960173551號函附卷（本院上訴卷第174頁）可稽，惟參諸
    賴蔡束係39年生，國小畢業，有其警詢筆錄所載年籍可稽，
    若當時其無以字條記下丙○○所留電話，當無法記憶丙○○
    所留電話並告知警方，又警方係於93年4月14日詢問賴蔡束
    之後，於翌（15）日始以刑偵1（2）字第0930081785號函，
    向「和信電訊股份有限公司」調閱0000-000000號行動電話
    門號之登記名義人及通聯資料，有「和信電訊股份有限公司
    」93年4月15日之傳真首頁存卷（93年他字第292號偵查卷第
    32頁）可稽，顯然該0000-000000號行動電話並非警方已先
    行查知後，再要求賴蔡束配合供出，故本院認定賴蔡束所證
    並無虛假之處。至於證人即0000-000000號行動電話之登記
    名義人林賜旺雖於警詢時證稱該行動電話是交給林文升使用
    （本院上訴卷第60頁），待證人林文升於本院上訴審審理中
    到庭否認後，林賜旺又於本院上訴審審理中證稱因為其與李
    長隆一起去辦此電話，到臺中市○○路附近一棟樓下有一家
    「全家便利商店」的大樓7樓處，【當天在該處有看到丙○
    ○】，但並無看到李長隆把電話交給丙○○，其認識丙○○
    ，曾在南投看守所勒戒時同房過等語，雖被告否認認識林賜
    旺，而林賜旺上開證述曾與被告在南投看守所時同舍房，此
    經本院上訴審調閱林賜旺在監在押資料（本院上訴卷第124
    頁），林錫旺雖未曾有與被告同時在押於南投看守所之紀錄
    ，此證言內容容有瑕疵，然此尚無從據以排除被告有取得該
    行動電話號碼使用之可能。
  4.而被告暨被告之選任辯護人於本院審理中所抗辯稱伊並未始
    用上開行動電話云云；惟查賴明宏於原審法院審理中證稱其
    至泰國第1通電話係打給被告等語（原審卷第161頁反面），
    後經審判長告以依據通聯紀錄在泰國撥打回臺灣之行動電話
    為0000-000000號時與賴蔡束於警詢中所證述之行動電話相
    符時，賴明宏即證稱此應該就是被告之行動電話等語（原審
    卷第162頁）；而依據卷附賴明宏所持用0000-000000行動電
    話雙向通聯紀錄，賴明宏至泰國時第1、2通電話係於93年2
    月9日凌晨3時22分7秒、同日3時24分25秒撥打0000-000000
    號行動電話，通話秒數分別為7秒、6秒，通話時間極短，應
    未有實際通話情況，顯因賴明宏誤撥打者係0938-「8」56
    970號之情況；此再參以被告賴明宏所持用上開行動電話於
    「93.02.01.21.37.21」、「93.02.02.14.22.52」、「93.0
    2.02.14.32.07」、「93.02.02.14.34.09」、「93.02.02.1
    7.45.21」、「93.02.02.17.49.35」、「93.02.02.18.00.0
    4」、「93.02.02.18.14.13」、「93.02.02.18.48.22」、
    「93.02.02.18.59.49」、「93.02.02.19.25.18」、「93.0
    2.02.19.27.00」、「93.02.02.20.27.52」、「93.02.02.2
    0.36.04」、「93.02.02.22.15.18」、「93.02.03.00.56.0
    5」、「93.02.03.01.23.46」、「93.02.03.01.50.47」、
    「93.02.03.03.47.14」、「93.02.03.04.00.53」、「93.0
    2.03.04.08.41」、「93.02.03.05.10.59」、「93.02.04.2
    0.53.37」、「93.02.04.21.31.14」、「93.02.04.22.40.5
    0」、「93.02.05.02.10.17」、「93.02.05.17.24.45」、
    「93.02.05.17.36.46」、「93.02.06.17.12.50」、「93.0
    2.06.23.32.28」、「93.02.07.00.34.14」、「93.02.08.1
    5.03.08」等出國前均係撥打0000-000000號之頻繁通聯，而
    未曾有撥打0938-「8」56970之紀錄可知，賴明宏至泰國下
    機時所撥打之第1通0938-「8」56970之行動電話顯係0000-0
    00000之誤撥。
  5.而依被告丙○○所持用之0000-000000號行動電話通聯紀錄
    ，除於93年2月12日凌晨2時58分57秒賴明宏在泰國期間返臺
    前有撥入之紀錄外（93年度他字第2450號偵查卷第87頁），
    於賴明宏93年2月13日回國當天晚間，被告丙○○即在桃園
    國際機場等候，此從0000-000000號行動電話於當日下午19
    時43分13秒迄21時38分17秒之訊號接發基地臺均在桃園國際
    機場第2站大廈（西側停車場大樓）可知（桃園地檢93年度
    他字第292號偵查卷第34頁）。且此係賴蔡束於警詢供出000
    0-000000號行動電話後，由警方調閱該行動電話通聯紀錄而
    查出，再參諸上開電話當日通話之基地臺位置，除至桃園國
    際機場外，前後時間均在臺中市區，尤其返回臺中市區之第
    1通通聯係於翌（14）日凌晨2時38分33秒，足以佐證被告於
    當日晚間應係由臺中市至桃園國際機場欲接賴明宏，惟因賴
    明宏當晚為警查獲，始未能接回賴明宏，遂返回臺中市無訛
    。
  (四)另按「現行刑法關於正犯、從犯之區別，係以其主觀之犯意
    及客觀之犯行為標準，凡以自己犯罪之意思而參與犯罪，無
    論其所參與者是否係犯罪構成要件之行為，皆為正犯，其以
    幫助他人犯罪之意思而參與犯罪，其所參與者，苟係犯罪構
    成要件之行為，亦為正犯，必以幫助他人犯罪之意思而參與
    犯罪，其所參與者又為犯罪構成要件以外之行為，始為從犯
    。故共同實施犯罪行為之人，在合同意思範圍以內，各自分
    擔犯罪行為之一部，相互利用他人之行為，以達其犯罪之目
    的者，即應對於全部所發生之結果，共同負責。且共同正犯
    之意思聯絡，原不以數人間直接發生者為限，即有間接之聯
    絡者，亦包括在內。」，最高法院92年度臺上字第5407號裁
    判意旨參照。本件賴明宏因分別積欠被告及甲○○款項，被
    告、甲○○、綽號「阿義」等人乃利用賴明宏無力清償之機
    會，以運輸毒品入境得以抵銷上述欠款利誘賴明宏至泰國運
    輸第1級毒品海洛因入境臺灣，期間被告並交付購買機票款
    予賴明宏，甲○○則交付賴明宏攜帶伴遊女子費用、赴泰國
    旅遊費用、聯絡用之手機予賴明宏，賴明宏至泰國後即由「
    阿義」之成年人交付予本案運輸入境之第1級毒品，於賴明
    宏運輸入境時被告與甲○○再至機場接機，賴明宏至泰國後
    復撥打電話予被告及甲○○聯絡等，被告此舉顯係以共同運
    輸第1級毒品海洛因、管制物品入境臺灣之犯意而參與本案
    ，依據上述之說明，自應就被告、甲○○、賴明宏、綽號「
    阿義」等人論以共犯。
  (五)末查，被告、甲○○、賴明宏共同運輸入境臺灣地區而於犯
    事實欄所載遭查扣之白色粉末，經送鑑驗結果，均含第1級
    毒品海洛因成分，合計淨重823.13公克（空包裝總重52.05
    公克），有法務部調查局93年3月17日調科壹字第080007416
    號鑑驗通知書1紙在卷（桃園地檢93年度偵字第2450號偵查
    影卷）可稽；另賴明宏因、甲○○犯本案之運輸毒品罪，已
    分經判處罪刑確定，亦臺灣高等法院94年度上重更(一)字第53
    號、本院96年度上重更(一)字第28號、最高法院97年度臺上字
    第863號刑事判決各附卷可憑。
  (七)此外，復有臺灣桃園地方法院檢察署93年度偵字第2450號偵
    查影卷所附臺北關稅局扣押貨物、運輸工具收據及搜索筆錄
    、臺北市調處搜索扣押筆錄及扣押物品目錄表、旅客入出境
    紀錄查詢表、如附表一編號1至5、附表二所示之物扣案可資
    佐證。堪認被告上開所辯純係事後卸責避就之詞，不足以採
    信，被告之選任辯護人上開辯護意旨亦不足以採為被告有利
    之認定。
  (八)是綜上所述，本件事證明確，被告犯行洵堪認定，應依法予
    以論科。
三、比較新舊法部分：
    按刑法於民國94年2月2日經總統令修正公布，於95年7月1日
    施行，修正後刑法第2條第1項規定：「行為後法律有變更者
    ，適用行為時之法律。但行為後之法律有利於行為人者，適
    用最有利於行為人之法律。」此項規定，係規範行為後法律
    變更所生新舊法律比較適用之準據法，故法院於裁判時若已
    在新法修正施行以後，且新舊法之內容已有實質上變更，而
    發生有利或不利於行為人之情形者（例如刑罰之輕重不同，
    或犯罪構成要件之寬嚴有別等），自應依修正後之刑法第2
    條第1項之規定，比較新舊法律適用。惟刑法條文雖經修正
    ，但若僅屬單純之文字修飾，或將實務見解或法理明文化，
    而不涉及刑罰之輕重、構成要件之變更，或其他有利、不利
    於行為人之情形者，即無庸依刑法第2條第1項之規定比較新
    舊法，而應依一般法律適用原則，適用「裁判時法」處斷（
    最高法院95年11月7日第21次刑事庭會議決議意旨參照）。
    據此：
  (一)刑法第28條有關共同正犯之規定，由原條文：「2人以上共
    同實施犯罪之行為者，皆為正犯。」修正為：「2人以上共
    同實行犯罪之行為者，皆為正犯。」，揆其修正理由係為釐
    清陰謀共同正犯、預備共同正犯、共謀共同正犯是否合乎本
    條規定之正犯要件，亦屬法理之明文化，非屬法律變更，均
    應依一般法律適用原則，適用裁判時法有關之規定（最高法
    院95年第21次刑事庭會議決議參照）。
  (二)關於累犯部分，修正後刑法第47條第1項規定：「受徒刑之
    執行完畢，或一部之執行而赦免後，5年以內故意再犯有期
    徒刑以上之罪者，為累犯，加重本刑至2分之1。」，如所犯
    之罪係屬故意犯罪者，無論依修正前後之規定，均構成累犯
    ，即無所謂有利、不利於行為人之比較適用情形，乃直接依
    修正後之規定處斷。
  (三)被告犯上開毒品危害防制條例第4條第1項規定，法定刑中得
    併科罰金刑，而被告行為後，其中刑法第33條第5款關於主
    刑罰金已修正為：「罰金：新臺幣1千元以上，以百元計算
    。」與修正前之規定：「罰金：（銀元）1元以上。」之規
    定相較，修正後關於罰金刑之法定範圍顯已提高，以行為時
    之規定有利於被告，應依修正後刑法第2條第1項前段之規定
    ，適用行為時之法律，即本件應依新修正刑法第2條第1項前
    段，適用行為時之修正前刑法第33條第5款有關於罰金之規
    定。
  (四)被告行為後，刑法第55條關於想像競合之規定已修正為：「
    1行為而觸犯數罪名者，從一重處斷。但不得科以較輕罪名
    所定最輕本刑以下之刑。」，而修正前係規定：「1行為而
    觸犯數罪名者，從一重處斷。」，修正後關於加但書之限制
    ，為法理之明文化，非屬法律變更，乃直接適用修正後規範
    處斷（最高法院95年第8次刑事庭會議決議參照）。
三(一)按海洛因除係毒品危害防制條例第2條第2項第1款規定之第1
    級毒品，不得非法運輸外，且係行政院依懲治走私條例第2
    條第4項公告「管制物品及其數額」甲項第4款所列之管制進
    出口物品。是核被告所為，係犯毒品危害防制條例第4條第1
    項之運輸第1級毒品罪，及懲治走私條例第2條第1項之私運
    管制物品進口罪。被告與甲○○、賴明宏、綽號「阿義」之
    成年男子等人彼此間，互有犯意聯絡及行為分擔，均為共同
    正犯。又共同正犯賴明宏自泰國搭機入境我國時，因夾帶扣
    案之第1級毒品毒品海洛因在桃園國際機場入境室為我國海
    關人員當場查獲，雖賴明宏之入境手續尚未全部完成，惟既
    已搭機返國抵達桃園國際機場進入我國領域，且已經下機進
    入我國領域之桃園國際機場內，應認被告等人私運管制物品
    毒品海洛因進口之行為已經完成而屬既遂。被告所犯上開2
    罪，係以1行為同時觸犯2罪名，為想像競合犯，應依刑法第
    55條規定，從一重之運輸第1級毒品罪處斷。次查，被告前
    曾因違反毒品危害防制條例案件，經臺灣南投地方法院判處
    有期徒刑1年6月確定，於91年8月30日縮短刑期假釋出監，
    迄92年1月8日假釋期滿未經撤銷假釋付保護管束視為執行完
    畢，有臺灣高等法院被告前案資料表在卷可按，其於上開有
    期徒刑之執行完畢後，5年之內，再犯本件有期徒刑以上之
    罪，為累犯，除犯運輸第1級毒品罪之法定本刑為死刑、無
    期徒刑部分外，就併科罰金部分應加重其刑。爰審酌被告於
    犯後猶飾詞矯辯，未見悔意，且圖以運輸第1級毒品海洛因
    入境牟利，嚴重戕害國人身體健康，減損國力，所生危害非
    輕，且販賣毒品為萬國公罪，對違犯者自不宜輕判，以降低
    毒品氾濫與危害程度，暨本件運輸入境臺灣地區之第1級毒
    品數量非少，如流入毒品市場對於社會治安所生危害將屬重
    大，於客觀上並無可憫恕之處等一切情狀，量處無期徒刑，
    並依刑法第37條第1項規定，宣告褫奪公權終身，以示懲儆
    。
  (二)沒收部分：
  1.扣案如附表一編號1所示之海洛因，係屬第1級毒品，應依毒
    品危害防制條例第18條第1項前段規定，宣告沒收銷燬之。
  2.扣案如附表一編號2所示之包裹上開海洛因之外包裝袋（空
    包裝總重為52.05公克）係用於包裹毒品，防止毒品漏逸、
    潮濕，以便於攜帶運輸，雖均因係包裝上開海洛因而與之密
    切接觸，然既經鑑定機關就之與海洛因分別鑑析其重量，有
    上開法務部調查局鑑定通知書可憑，與毒品並無不可析離之
    關係，復為共犯即綽號「阿義」持以之包裝扣案如附表一編
    號1所示之第1級毒品海洛因，為供運輸毒品所用之物；而如
    附表一編號3所示之行動電話2支，其中1支係共同正犯賴明
    宏所有，另1支係共同正犯甲○○所有而交付賴明宏使用，
    該2支行動電話均作為聯絡運輸海洛因事宜之用，均業據共
    同正犯賴明宏於本件偵查時證述明確；又如附表一編號4、5
    所示之黑色涼鞋1雙、褐色涼鞋1隻，係綽號「阿義」之人所
    有而交付賴明宏，且供藏放本案第1級毒品海洛因以利運輸
    犯罪所用之物，均應依毒品危害防制條例第19條第1項之規
    定予以宣告沒收。
  3.再者，沒收含有保安處分之性質，在剝奪犯罪者因犯罪而取
    得之財產上利益，以遏止犯罪，與罰金屬刑罰之性質有別。
    毒品危害防制條例第19條第1項規定「犯第4條至第9條、第
    12條、第13條或第14條第1項、第2項之罪者，其供犯罪所用
    或因犯罪所得之財物，均沒收之，如全部或一部不能沒收時
    ，追徵其價額或以其財產抵償之」，係刑法第38條第1項第2
    款、第3款沒收之特別規定。於共同正犯，因其犯罪所得係
    合併計算，且於全部或一部不能沒收時以其財產抵償之，為
    避免執行時發生重複沒收、抵償之情形，故各共同正犯之間
    係採連帶沒收主義，於裁判時僅諭知連帶沒收，不得就全體
    共同正犯之總所得，對各該共同正犯分別重複諭知沒收（最
    高法院95年度臺上字第6482號裁判意旨參照）。未扣案如附
    表一編號6所示賴明宏用以放置上開夾藏第1級毒品海洛因之
    褐色涼鞋之紅色行李箱1只，屬共同正犯賴明宏所有，供本
    件犯運輸毒品罪所用之物，應併依毒品危害防制條例第19條
    第1項規定宣告沒收之，如不能沒收時，應連帶自被告、賴
    明宏、甲○○、綽號「阿義」等人之財產追徵其價額。
  4.至於如附表二所示之物，均非供運輸毒品直接所用之物，毋
    庸宣告沒收。又被告與甲○○交付賴明宏之機票、食宿費用
    共5萬元，僅係供賴明宏於泰國期間日常食宿支用，且機票
    亦已被消費，本身並無價值，均非供運輸毒品直接所用之物
    ，且性質上亦非共犯賴明宏犯罪所得之財物，爰均不諭知沒
    收。另賴明宏於泰國飯店內將其中1隻要給何燕湘穿之褐色
    涼鞋鞋跟割開，發現該鞋跟內藏有第1級毒品海洛因，因不
    願連累何燕湘，遂將該隻內藏有海洛因之褐色涼鞋丟棄在所
    居住飯店廁所天花板，並未攜帶至機場，顯然與本案運輸毒
    品之構成要件不符，即與本案無涉，自無庸再分別應依毒品
    危害防制條例第18條第1項前段、第19條第1項規定宣告沒收
    。
四、原審判決以被告共同犯運輸第1級毒品罪，事證明確，依據
    刑事訴訟法第299條第1項前段，毒品危害防制條例第4條第1
    項、第18條第1項前段、第19條第1項，懲治走私條例第2條
    第1項、第11條，刑法第11條前段、第2條第1項、第28條、
    第55條、第47條第1項等規定予以論科，並審酌上情，量處
    無期徒刑，並依據刑法第37條第1項規定宣告褫奪公權終身
    等語，固非無見。惟查：(一)被告共同犯運輸第1級毒品、及
    管制物品入境，係以1行為而觸犯2罪名，應係論以想像競合
    犯，原判決謂應依修正前刑法第55條牽連犯規定論斷等語，
    顯屬有誤；(二)原判決就如附表一編號6所示未扣案應沒收之
    物，雖為宣告沒收，惟未諭知係連帶追徵其價額，亦屬疏誤
    ；(三)再者原審判決於論罪欄中稱被告係與甲○○、賴明宏、
    綽號「阿義」、綽號「阿佑」、及另1名不詳姓名男者共犯
    本案等語，惟者本案除有證據證明被告係與甲○○、賴明宏
    、綽號「阿義」計4人犯本件共同運輸第1級毒品等罪外，就
    綽號「阿佑」、及另1名不詳姓名男子究係何人，有無共犯
    本案，依據卷內積極證據均無法證明，且檢察官於起訴書內
    復從未提及綽號「阿佑」、及另1名不詳姓名男子等人，原
    判決此之認定，亦乏有據。被告以否認犯罪為由提起上訴，
    並無可採，為無理由，檢察官以原判決將被告共同犯運輸第
    1級毒品、管制物品入境依據修正前刑法第55條牽連犯規定
    論以運輸第1級毒品之重罪容屬有誤為由提起上訴，自屬有
    據，且原判決尚有上開疏誤之處，即屬無可維持，自應由本
    院將原審判決予以撤銷，另為適當之判決。
據上論結，應依刑事訴訟法第369條第1項前段、第364條、第299
條第1項前段，毒品危害防制條例第4條第1項、第18條第1項、第
19條第1項，懲治走私條例第2條第1項、第11條，刑法第11條前
段、第2條第1項前段、第28條、第55條、第47條第1項、第37條
第1項，判決如主文。
本案經檢察官乙○○到庭執行職務。
中    華    民    國    97    年    8     月    28    日
            刑事第三庭    審判長法  官  王  增  瑜
                                法  官  蔡  紹  良
                                法  官  梁  堯  銘
上列正本證明與原本無異。
如不服本判決應於收受送達後10日內向本院提出上訴狀，其未敘
述上訴之理由者並得於提起上訴後10日內向本院補提理由書（均
須按他造當事人之人數附繕本）。
                                書記官  陳  麗  玉
中    華    民    國    97    年    8     月    28    日
附表一：
┌──┬───┬──┬──┬──────────────┬────────┐
│編號│品  名│數量│單位│  備               註       │   沒  收  欄   │
├──┼───┼──┼──┼──────────────┼────────┤
│1   │海洛因│3   │包  │合計淨重823.13公克，純度79. │應依毒品危害防制│
│    │      │    │    │69%，純質淨重655.95公克     │條例第18條第1項 │
│    │      │    │    │                            │規定諭知沒收銷燬│
│    │      │    │    │                            │之。            │
├──┼───┼──┼──┼──────────────┼────────┤
│2   │包裝袋│3   │個  │包裝編號1海洛因之包裝袋（總 │應依毒品危害防制│
│    │      │    │    │重52.05公克）               │條例第19條第1項 │
│    │      │    │    │                            │規定諭知沒收之。│
│    │      │    │    │                            │                │
├──┼───┼──┼──┼──────────────┼────────┤
│3   │手機  │2   │支  │藍色NOKIA行動電話為共同正犯 │應依毒品危害防制│
│    │      │    │    │賴明宏所有，銀黑色NOKIA行動 │條例第19條第1項 │
│    │      │    │    │電話為甲○○所有交由賴明宏使│規定諭知沒收之。│
│    │      │    │    │用，均有用以聯絡本案運輸海洛│                │
│    │      │    │    │因事宜                      │                │
├──┼───┼──┼──┼──────────────┼────────┤
│4   │黑色涼│1   │雙  │鞋跟各夾藏海洛因1包         │應依毒品危害防制│
│    │鞋    │    │    │                            │條例第19條第1項 │
│    │      │    │    │                            │規定諭知沒收之。│
│    │      │    │    │                            │                │
├──┼───┼──┼──┼──────────────┼────────┤
│5   │褐色涼│1   │隻  │鞋跟夾藏海洛因1包（有扣案， │應依毒品危害防制│
│    │鞋    │    │    │起訴書誤為未扣案）          │條例第19條第1項 │
│    │      │    │    │                            │規定諭知沒收之。│
│    │      │    │    │                            │                │
├──┼───┼──┼──┼──────────────┼────────┤
│6   │紅色行│1   │只  │放置編號5褐色涼鞋之行李箱， │應依毒品危害防制│
│    │李箱  │    │    │未扣案                      │條例第19條第1項 │
│    │      │    │    │                            │規定諭知沒收之；│
│    │      │    │    │                            │如全部或一部不能│
│    │      │    │    │                            │沒收時，應連帶自│
│    │      │    │    │                            │丙○○、賴明宏、│
│    │      │    │    │                            │甲○○、綽號「阿│
│    │      │    │    │                            │義」等人之財產追│
│    │      │    │    │                            │徵其價額。      │
└──┴───┴──┴──┴──────────────┴────────┘
 附表二：
┌──┬────┬──┬──┬─────────────┐
│編號│品    名│數量│單位│  備               註     │
│    │        │    │    │                          │
├──┼────┼──┼──┼─────────────┤
│1   │外幣    │5   │張  │美金1元3張、泰銖50元1張、 │
│    │        │    │    │中國人民幣2角1張          │
├──┼────┼──┼──┼─────────────┤
│2   │信用卡  │2   │張  │                          │
│    │        │    │    │                          │
├──┼────┼──┼──┼─────────────┤
│3   │駕照    │1   │張  │                          │
│    │        │    │    │                          │
├──┼────┼──┼──┼─────────────┤
│4   │行照    │1   │張  │                          │
│    │        │    │    │                          │
├──┼────┼──┼──┼─────────────┤
│5   │護照    │1   │本  │                          │
│    │        │    │    │                          │
├──┼────┼──┼──┼─────────────┤
│6   │黑色背包│1   │個  │                          │
│    │        │    │    │                          │
└──┴────┴──┴──┴─────────────┘


司法院資訊處製作；財團法人民間司法改革基金會備份。
